【裁判字號】    98,訴,2050
【裁判日期】    980112
【裁判案由】    侵權行為損害賠償
【裁判全文】
臺灣高雄地方法院民事判決              98年度訴字第2050號
原      告  丙○○○
訴訟代理人  乙○○
被      告  甲○○
訴訟代理人  林鴻駿律師
上列當事人間因過失傷害案件，經原告提起刑事附帶民事訴訟，
請求侵權行為損害賠償（98年度審交附民字第115 號），由本院
刑事庭裁定移送前來，經本院於民國98年12月28日言詞辯論終結
，判決如下：
    主    文
被告應給付原告新台幣貳拾陸萬玖仟伍佰參拾貳元，及自民國九
十八年八月十八日起至清償日止，按年息百分之五計算之利息。
原告其餘之訴駁回。
本判決原告勝訴部分得假執行。但被告如以新台幣貳拾陸萬玖仟
伍佰參拾貳元為原告預供擔保後，得免為假執行。
原告其餘假執行之聲請駁回。
    事  實  及  理  由
一、原告主張：
  (一)被告於民國98年1 月21日11時40分許，駕駛車牌號碼7M-209
    3 號自小客車（下稱系爭自小客車），沿高雄縣旗山鎮○○
    路由南往北方向行駛，途經該路與仁和街口時，因疏未注意
    車前狀況及行經無號誌交岔路口，未減速慢行，適原告騎乘
    車牌號碼OOL-935 號重機車，騎駛至該路口，被告見狀煞避
    不及，致系爭自小客車右前車頭撞擊原告機車右側車身（下
    稱系爭事故），原告因而人車倒地，受有「左脛腓骨骨折」
    等傷害。
  (二)原告請求賠償之項目及金額，分述如下：
  1.醫療費用部分：原告受有上開傷害，支出醫療費用計新台幣
    （下同）104,797元。
  2.看護費用部分：原告因受有骨折等傷害，不良於行，日常生
    活需他人協助，住院及休養期間有看護照顧之必要，計5 個
    月，以每日2,000 元計算，受有看護費損失計300,000元。
  3.增加生活上需要部分：(1)原告自旗山住處前往財團法人義大
    醫院（下稱義大醫院）就診，花費計程車資計5,500 元。(2)
    因購買醫療用品，計支出4,620元。
  4.薪資損失部分：原告任職菜市場清潔工，因系爭事故需休養
    6 個月而無法正常工作，又原告每月薪資約30,000元，然無
    資料可為憑據，依最低基本工資17,280元計算，受有薪資損
    失計103,680 元（17280 ×6 ＝103680）。
  5.精神慰撫金部分：原告因系爭事故受有骨折等傷害，不良於
    行，造成諸多不便，且日後需長期治療及復健，精神受有莫
    大傷害，爰請求精神慰撫金200,000 元。
  6.綜上，原告所得主張之金額為718,597 元（起訴請求794,91
    7 元，醫療費及薪資損失有部分減縮，惟未為減縮聲明）。
  (三)並聲明：(1)被告應給付原告794,917 元，及自起訴狀繕本送
    達翌日起至清償日止，按年息百分之5 計算之利息。(2)願供
    擔保請准宣告假執行。
二、被告則以：
  (一)被告於系爭事故時，行駛之車道屬二線道，原告則騎駛在單
    線道，是原告未讓多線道車先行，顯為肇事原因；且原告未
    考取合格駕駛執照，竟騎乘機車，亦有過失。又被告係低速
    行經事故地點，因原告貿然衝出，而撞擊系爭自小客車，自
    無法期待被告能有效閃避，是被告並未違反任何注意義務。
    再者，若被告應負擔賠償責任，然就看護費用部分，僅於住
    院期間，有看護之必要，其餘時間則無看護之需要，且原告
    請求精神慰撫金200,000 元顯然過高。
  (二)並聲明：(1)原告之訴駁回。(2)如受不利判決，願供擔保請准
    免予假執行。
三、兩造不爭之事項及簡化之爭點為：
  (一)兩造不爭執事項：
  1.被告於98年1 月21日11時40分許，駕駛車牌號碼7M-2093 號
    自小客車，沿高雄縣旗山鎮○○路由南往北方向行駛，途經
    該路與仁和街口時，與原告所騎乘車牌號碼OOL-935 號機車
    發生系爭事故，造成原告受有「左脛腓骨骨折」等傷害。
  2.被告因過失傷害案件，經本院以98年度審交易字第302 號判
    處拘役50日，並經台灣高等法院高雄分院98年度交上易字72
    號（下稱系爭刑案）上訴駁回確定。
  3.原告因系爭事故，支出必要醫療費用計104,797 元，且增加
    生活上之需要，即前往醫院就診計程車資計5,500 元及購買
    醫藥用品計4,620 元。
  4.原告因受有傷害，6 個月期間無法工作，且就薪資損失部分
    同意以最低基本工資計算。又關於看護費部分，以每日2,00
    0 元計算。
  5.原告因系爭事故，受特別補償基金會補償29,626元。
  (二)兩造爭執事項：
  1.被告就系爭事故應否負過失責任？又兩造之過失比例各為何
    ？
  2.原告得請求侵權行為損害金額為何？
四、前揭不爭執事項，業據原告提出診斷證明書1 紙（本院98年
    度審交附民字第115號卷第20頁）、義大醫院收據1 份、醫
    藥用品發票1 份、存褶影本1 紙（本院審卷第118 至131 頁
    、第133 、134 頁、第135 頁）等為證，並有原告之病歷資
    料1 份（本院審卷第44至100 頁），且經本院依職權調取系
    爭刑案全卷核閱無訛，堪認為真實。茲就兩造之爭點，析述
    本院得心證之理由如下：
  (一)被告就系爭事故應否負過失責任？又兩造之過失比例各為何
    ？
  1.按汽車行駛時，駕駛人應注意車前狀況及兩車併行之間隔，
    並隨時採取必要之安全措施；行經無號誌之交岔路口，應減
    速慢行，作隨時停車之準備；道路交通安全規則第94條第3
    項、第93條第2 項第2 款分別定有明文。被告於前揭時、地
    駕車，本應注意上開規定，且依當時天氣晴、日間自然光線
    、路面乾燥、無缺陷、亦無障礙物，有道路交通事故調查報
    告表(一)（見系爭刑案偵卷第13頁）可按，堪認當時事故現場
    客觀上無不能注意之情事，竟疏於注意車前狀況及行經無號
    誌路口應減速慢行，而生系爭事故，其有過失，堪予認定。
    又被告因過失傷害案件，經系爭刑案判處拘役50日確定，已
    如前述，益徵被告確有過失傷害之侵權行為。從而，被告辯
    稱未違反任何注意義務，系爭事故係因原告過失所致云云，
    即屬無據。
  2.又按汽車（含機車）行至無號誌之交岔路口，少線道車應暫
    停讓多線道車先行；未領取駕駛執照前，不得駕駛汽車；道
    路交通安全規則第102 條第1 項第2 款、第50條第1 項亦有
    明文。查，原告未考領合格駕駛執照，有道路交通事故調查
    報告表(二)（見系爭刑案偵卷第14頁）可考，違反保護他人之
    法律，而騎乘機車行經該處，且疏未注意應讓多線道車先行
    ，自應就系爭事故負擔與有過失責任。準上，本院審酌系爭
    事故之發生，被告之未注意車前狀況及行經無號誌路口未減
    速，為肇事原因，原告未暫停讓多線道車先行亦為肇事原因
    ，且原告未考領合格駕駛執照而騎乘機車，並事故現場情形
    、二車撞擊位置及事故發生之相關證據資料相互以觀，認被
    告之過失比例為百分之60，原告之過失比例為百分之40，應
    屬妥適。
  (二)原告得請求侵權行為損害賠償金額為何？
  1.查，「病患丙○○○於98年1 月間因傷至本院就醫，其診斷
    為左脛骨骨折及左腓骨外踝骨折，其於本院住院期間分別為
    98年1 月21日至1 月25日及同年2 月2 日至2 月7 日……。
    病患於上開住院期間皆須專人照顧，出院後所需之休養期間
    約3 至6 個月，依當時其體質與骨折嚴重度研判，出院後休
    養期間需專人照顧約1 至3 個月」乙節，有義大醫院98年11
    月3 日義醫字第09801900號函（見本院審卷第104 頁）可按
    。依此，足認原告因前開骨折傷害，確需他人全日看護照顧
    計3 個月，以為日常生活協助之必要；且看護費部分，以每
    日2, 000元計算，已見前述。是原告得請求被告賠償看護費
    用之損失計180,000 元（2000元×90日＝180000元），逾此
    部分之請求，則屬無據。
  2.按慰撫金數額之認定，除依被害人所受身體上及精神上痛苦
    程度，及所造成之影響二者予以衡量外，尚須斟酌雙方之身
    分資力與加害之程度及各種情形，予以核定。本件原告因被
    告之過失行為受有「左脛腓骨骨折」等傷害，已見前述，是
    原告主張受有精神上之痛苦，依據民法第195 條之規定請求
    被告賠償其非財產上之損害，自屬有據。查，原告為小學畢
    業，從事菜市場清潔工，97年度所得計677,575 元，名下有
    不動產2 筆、汽車2 部、投資2 筆，財產總額1,399,640 元
    ；被告為大學畢業，志願役軍人，每月收入31,000元，名下
    有汽車1 部，無不動產等情，業經兩造陳明，且有稅務電子
    閘門財產所得調件明細表（見本院審卷第8 至17頁）在卷可
    憑，堪予認定。本院審酌前開兩造之身分、地位、經濟狀況
    、被告之加害程度、原告所受傷勢、心理及生理上所受之痛
    苦折磨等一切情狀，認原告請求精神慰撫金之數額以10萬元
    為適當，逾此數額之請求，即難准許。
  3.綜上，原告得請求被告賠償(1)醫療費104,797 元；(2)看護費
    180,000 元；(3)增加生活上之需要：計程車資5,500 元及購
    買醫藥用品計4,620 元，計10,120元；(3)薪資損失：6 個月
    期間無法工作，以最低基本工資17,280元計算，計103,680
    元；(4)精神慰撫金10萬元。合計498,597 元。
  4.按損害之發生或擴大，被害人與有過失者，法院得減輕賠償
    金額，或免除之；民法第217 條第1 項定有明文。本件被告
    對於肇事原因固有上述之過失，然原告就本件車禍事故亦與
    有過失，自應酌減被告之賠償數額。而參酌被告之過失比例
    為百分之60，暨以此比例酌減原告所得請求計498,597 元後
    ，堪認原告得請求賠償金額為299,158 元【計算式：498597
    ×0.6 ＝299158.2，元以下四捨五入】。又按特別補償基金
    依第40條規定所為之補償，視為損害賠償義務人損害賠償金
    額之一部分；損害賠償義務人受賠償請求時，得扣除之。強
    制汽車責任保險法第42條第1 項定有明文。原告因系爭事故
    ，已受領特別補償基金補償29,626元之事實，為兩造所不爭
    ，是依前揭規定，應視為加害人損害賠償金額之一部分而予
    以扣除，經此扣除後，原告尚得請求被告賠償之金額為269,
    532 元（000000000000 ＝269532），逾此部分之請求，即
    屬無據。
五、綜上所述，原告依侵權行為之法律關係，請求被告給付269,
    532 元，及自起訴狀繕本送達翌日即98年8 月18日起至清償
    日止，按年息百分之5 計算之利息，為有理由，應予准許；
    逾此範圍之請求，為無理由，應予駁回。又本件原告勝訴部
    分為關於財產權之訴訟，所命給付之金額未逾50萬元之所為
    被告敗訴判決，應依民事訴訟法第389 條第1 項第5 款規定
    ，依職權宣告假執行，是原告聲請就勝訴部分供擔保為假執
    行，即無必要。本院並依同法第392 條第2 項規定，依聲請
    宣告被告得供擔保，免為假執行。至原告敗訴部分，其假執
    行聲請即失所附麗，應併予駁回。
六、本件屬刑事附帶民事訴訟案件，原告並未繳納裁判費，且無
    送達費或鑑定費等裁判外訴訟費用問題，爰不為訴訟費用負
    擔之諭知。又本件事證已臻明確，兩造其餘陳述及攻擊防禦
    方法經本院斟酌後認均不影響本判決之結果，爰不再逐一詳
    予論述，均附此敘明。
七、據上論結，本件原告之訴為一部有理由，一部無理由，依民
    事訴訟法第389 條第1 項第5 款、第392 條第2 項，判決如
    主文。
中    華    民    國    98    年    1     月    12    日
                  民事第五庭  法  官  洪榮家
正本係照原本作成。
如不服本判決，應於送達後20日內，向本院提出上訴狀並表明上
訴理由，如於本判決宣示後送達前提起上訴者，應於判決送達後
10日內補提上訴理由書（須附繕本）。
中    華    民    國    98    年    1     月    12    日
                              書記官  胡美儀

司法院資訊處製作；財團法人民間司法改革基金會備份。
